【裁判字號】    97,訴,101
【裁判日期】    970519
【裁判案由】    損害賠償
【裁判全文】
臺灣高雄地方法院民事判決               97年度訴字第101號
原      告  甲○○
訴訟代理人  乙  ○
被      告  丙○○
上列當事人間請求損害賠償事件，經本院於民國97年5 月5 日言
詞辯論終結，判決如下：
    主  文
被告應給付原告新台幣陸拾參萬貳仟貳佰肆拾參元。
原告其餘之訴駁回。
訴訟費用由被告負擔四分之三，餘由原告負擔。
本判決於原告以新台幣貳拾壹萬零柒佰肆拾柒元為被告供擔保後
，得假執行。
原告其餘假執行之聲請駁回。
    事  實  及  理  由
一、按訴狀送達後，原告不得將原訴變更或追加他訴，但擴張或
    減縮應受判決事項聲明者，不在此限；民事訴訟法第255 條
    第1 項第3 款定有明文。本件原告起訴時請求被告應給付新
    台幣（下同）809,369 元，嗣於訴訟中擴張聲明為825,753
    元，依首揭規定，自應准許。又被告經合法通知，未於言詞
    辯論期日到場，核無民事訴訟法第386 條各款所列情事，爰
    依原告聲請，由其一造辯論而為判決。
二、原告主張：
  (一)被告於民國95年6 月10日承攬原告所有台北縣泰山鄉○○街
    42號房屋之整修裝潢工程（下稱系爭工程），施工內容包括
    水電、鐵工、泥造及裝潢等四部分，工程總價122 萬元，約
    定應於95年7 月24日完工。系爭工程雖於95年6 月15日開工
    ，惟自95年7 月15日起，被告即有任意停工、延宕工程等情
    事，經兩造於95年8 月10日協商，並簽立補充合約（下稱系
    爭補充合約），協議展延完工日期為95年8 月28日，且約定
    如被告任意停工，原告得請求被告逐日給付按總工程款千分
    之3. 5計算之違約金，一方若任意中止或不履行契約，應賠
    償對方總工程款2 成金額。詎被告自95年8 月11日起停工並
    失聯，撤離施工人員，經原告催告履約，均置之不理，而原
    告已給付工程款計1,100,350 元。
  (二)原告請求賠償之項目及金額，分述如下：
  1.原告於95年9 月3 日委請第三人繼續施作系爭工程，計支出
    474,543 元。
  2.被告無故停工18日，依約應按日賠償總工程款千分之3.5 計
    算之違約金，計73,860元。
  3.被告任意不履行契約，依系爭補充合約約定應賠償總工程款
    2 成，計244,000元（0000000 ×2/100 ＝244000）。
  4.原告先行代墊訴外人林重勝工資8,750 元、磁磚工資6,000
    元、大型風扇600 元，計15,350元。
  5.系爭工程之冷熱水管重複估價18,000元。
  6.綜上所述，原告主張之金額計825,753 元。
  (三)並聲明：(1)被告應給付原告825,753 元。(2)願供擔保，請准
    宣告假執行。
三、被告未於言詞辯論期日到場，亦未提出書狀作何聲明或陳述
    。
四、得心證理由：
  (一)原告主張上揭事實，業據提出估價單3 紙、整修裝潢工程施
    作合約書1 份、付款清單1 份、系爭補充合約1 份、存證信
    函2 份、系爭工程照片1 份、委請第三人施作支出證明1份
    、原告先行墊支費用1 份（本院審卷第8 至60頁）等為證，
    被告未於言詞辯論期日到場，亦未提出書狀作何聲明或陳述
    ，本院依上開調查證據之結果，堪信為真實。
  (二)依系爭補充合約8 月7 日約定事項第5 條：「兩造之一方若
    任意中止或不履行本合約，得賠償對方總工程之2 成金額」
    ，本件被告未依約完成系爭工程而自行停工，即屬任意中止
    或不履行，是原告請求被告賠償總工程款2 成計244,000 元
    （0000000 ×2/100 ＝244000）違約金，自屬有據。至原告
    主張被告無故停工18日，依約應按日賠償總工程款千分之3.
    5 計算之違約金，計73,860元等語；查，雖依系爭補充合約
    8 月7 日約定事項第1 條約定：「…工程未按本合約伸展日
    期前完成，甲方（即原告）得向乙方（即被告）逐日求償總
    工程款之千分3.5 利息，完工日修正為8 月28日」、第3 條
    約定：「乙方保證不再發生未告知或未徵得甲方同意即任意
    停工情事，否則甲方比照本日約定事項第1 條，向乙方逐日
    求償總工程中之千分3.5 」等語，然經綜觀前開系爭補充合
    約第5 條約定，足見於被告任意中止或不履行承攬契約時，
    原告應依系爭補充合約第5 條，請求被告賠償總工程款2 成
    之違約金，而於被告已完成系爭工程，有任意停工並遲延給
    付時，始依系爭補充合約第1 、3 條約定，逐日請求總工程
    款千分之3.5 違約金；且如原告主張系爭補充合約第1 、3
    條與系爭補充合約第5 條，得一併請求，則有重複請求違約
    金之虞。據此，原告主張依系爭補充合約第3 條約定，請求
    被告無故停工18日違約金計73,860元云云，即屬無據。
  (三)按債務人遲延者，債權人得請求其賠償因遲延而生之損害，
    民法第231 條第1 項定有明文。經查，本件被告自95年8 月
    11 日 起自行停工，經原告以存證信函通知被告履約，均置
    之不理，迄約定完工日期95年8 月28日仍未完成系爭工程，
    是被告自應負給付遲延責任。復原告委請第三人繼續施作系
    爭工程，計支出474,543 元，有施作支出證明1 份（見本院
    審卷第38至58頁）在卷可按，並系爭工程總工程款計122 萬
    元，原告已給付工程款1,100,350 元，有付款清單1 紙（見
    本院審卷第17頁）可考，是本件尚有工程款119650元（0000
    000 元－0000000 元＝119650元）未為給付。又原告僅給付
    部分報酬於被告，已如前述，如原告概得請求被告負擔使第
    三人繼續施作系爭工程全部費用，則就該繼續之工作，原告
    即無庸支付任何費用，顯非適當，是就請求使第三人繼續工
    作之損害，自應扣除尚未給付之工程款119650元。準此，原
    告得請求被告賠償使第三人繼續系爭工程增加費用354,893
    元（474543元－11 9650 元＝354893元），逾此部分之請求
    ，則屬無據。
  (四)又原告先行代墊林重勝工資8,750 元、磁磚工資6,000 元及
    大型風扇600 元，計15,350元，有墊支費用簽收及發票（見
    本院審卷第59頁）可按，並該等費用依約應由被告給付，而
    由原告先行代墊，是原告請求被告返還該等代墊費用計15,3
    50元，應屬有據。又系爭工程之冷熱水管確有重複估價18,0
    00元，有兩造簽名確認之手稿（見本院審卷第19頁）可查，
    且該費用屬重複估價，即原告本無須給付而為給付，是原告
    請求被告返還該重複估價費用18,000元，亦屬有據。
  (五)至原告主張系爭工程包括裝潢，即廳房整體結構與內部設施
    ，而伊使第三人繼續施作部分，僅有廳房結構，漏估展示櫃
    部分，並展示櫃係伊自行向二手市場或頂讓店購買舊品，送
    修及重新油漆，計支出超過15萬元，故本件無需扣除尚未付
    清之工程款119,650 元云云；惟查，原告陳稱：被告並未交
    付裝潢部分之施工項目估價單等語，故系爭工程裝潢部分是
    否及於展示櫃，尚非無疑。又觀之兩造之整修裝潢工程施作
    合約書第8 條第1 項（甲方要求部分）第11款約定：「甲方
    自購展示櫃損壞部分請乙方負責修復」，是展示櫃依約係由
    原告自行購買，而非包含在系爭工程內甚明。從而，原告主
    張因使第三人施作工程，未及裝潢部分之展示櫃，並伊就展
    示櫃計支出超過15萬元，故本件無需扣除尚未付清之工程款
    119,650 元云云，即屬無據。
  (六)綜上，原告得請求被告給付使第三人繼續施作部分354,893
    元、任意不履行契約違約金244,000 元、代墊費用15,350元
    、冷熱水管重複估價部分18,000元，合計632,243 元。
五、綜上所述，原告依承攬契約等法律關係，請求被告給付632,
    243 元，為有理由，應予准許；逾此範圍之請求，為無理由
    ，應予駁回。又原告陳明願供擔保，請准宣告假執行，就原
    告勝訴部分，核無不合，茲酌定相當之擔保金額，予以准許
    ，至原告敗訴部分，其假執行聲請即失所附麗，應併予駁回
    。
六、據上論結，本件原告之訴為一部有理由，一部無理由，依民
    事訴訟法第385 條第1 項前段、第79條、第390 條第2 項，
    判決如主文。
中    華    民    國    97    年    5     月    19    日
                  民事第六庭  法  官  洪榮家
正本係照原本作成。
如不服本判決，應於送達後20日內，向本院提出上訴狀並表明上
訴理由，如於本判決宣示後送達前提起上訴者，應於判決送達後
10日內補提上訴理由書（須附繕本）。
中    華    民    國    97    年    5     月    19    日
                              書記官  王紀芸


司法院資訊處製作；財團法人民間司法改革基金會備份。
